臺灣臺中地方法院刑事判決　　　　　　　　　　　　九十一年度自緝字第三四七號
　　自　訴　人　乙○○
　　被　　　告　甲○○
右列被告因詐欺案件，經自訴人提起自訴，本院判決如左：
    主  文
甲○○無罪。
    事  實
一、本件自訴意旨略以：自訴人於民國（下同）八十九年十月份開始為被告甲○○代
    工，至九十年二月份止，被告甲○○及其弟張炳富（業經判決無罪確定）在其位
    於台中縣后里鄉○○路七十六巷七十七號之工廠內，共同向伊訂貨，嗣後於九十
    一年一月間開始跳票，共積欠材料及工資及借款計九十四萬七千五百五十一元，
    業經催討無著，因認被告甲○○涉犯刑法第三百三十九條第一項之詐欺罪嫌等語
    。
二、按犯罪事實應依證據認定之，無證據不得推定其犯罪事實，又不能證明被告犯罪
    者，應諭知無罪之判決，自訴案件亦在準用之列，刑事訴訟法第一百五十四條、
    第三百零一條第一項、第三百四十三條分別定有明文。又事實之認定，應憑證據
    ，如未能發現相當證據，或證據不足以證明，自不能以推測或擬制之方法，以為
    裁判基礎（最高法院著有四十年台上字第八六號判例參照）。再自訴人之自訴，
    本以使被告受刑事訴追為目的，故其陳述是否與事實相符，自應調查其他證據，
    以資審認，苟其所為攻擊之詞，尚有瑕疵，則在此瑕疵未予究明以前，即不能遽
    採為斷罪之基礎（最高法院著有六十九年台上字第一五三一號判例參照）。另按
    認定犯罪事實，所憑之證據，雖不以直接證據為限，間接證據亦包括在內，然無
    論直接或間接證據，其為訴訟上之證明，須於通常一般之人均不致於有所懷疑，
    而得確信其為真實之程度者，始得據之為有罪之認定，倘其證明尚未達到此一程
    度，而有合理性懷疑之存在時，即無從為有罪之認定；而被告否認犯罪事實所持
    之辯解，縱屬不能成立，仍非有積極證據，足以證明其犯罪行為，不能據為有罪
    之認定，此亦有最高法院七十六年台上字第四九八六號判例、七十年度台上字第
    三八一二號判決可資參照。又刑法第三百三十九條第一項詐欺罪之成立，以意圖
    為自己或第三人不法之所有，以詐術使人將本人或第三人之物交付為要件，若行
    為人所用方法，不能認為詐術，亦不致使人陷於錯誤，則不得遽以該罪相繩（最
    高法院著有四十六年台上字第二六○號判例參照）。至於債務人於債之關係成立
    後，如有未依債之本旨履行民事債務之情形，在一般社會經驗上可能之原因甚多
    ，縱令是出於惡意不為履行，苟無足以證明其在債之關係發生時，自始即具有不
    法所有意圖之積極證據，亦僅能令負民事之遲延給付責任，依刑事訴訟法第一百
    五十四條之規定，尚不得據此債信違反之客觀事態，而推定債務人原有詐欺取財
    或詐欺得利之犯意。
三、自訴人認被告（以下所稱被告均指甲○○）涉犯刑法詐欺罪嫌，無非係以被告積
    欠伊貨款後即避不見面等情為其論據，然訊據被告則堅詞否認有何詐欺犯行，辯
    稱：伊是一時無法還清貨款，自訴人也知道伊經濟有困難，伊並非自始有詐騙自
    訴人之意等詞。經查：（一）被告與自訴人在八十年間，持續交易有二年之時間
    ，在八十九年三、四月間再開始交易往來，除九十一年一月跳票之外，之前之貨
    款均有付清，業據自訴人到庭陳述明確；（二）被告於八十七年間財務即有困難
    ，業據被告到庭自承明確，惟自訴人在被告向伊訂貨之前即聽聞被告有欠他人金
    錢，財務有困難，為自訴人到庭所自承；（三）被告在九十一年一月過年時尚有
    還部分貨款，亦為自訴人所自承在卷，是以被告顯係因八十七年間開始財務有困
    難，於九十一年一月間更為惡化，才會付不出貨款，且該財務困難之情事，並為
    自訴人所知悉，被告並無施用任何詐術使自訴人誤信被告一定會如期付清貨款，
    可以認定，依自訴人所提證據，尚不足以證明被告有何不法所有之意圖，自不能
    以其事後無法償還款項，即遽行認定被告於訂貨之初，有何詐欺取財之犯意。此
    外，復查無其他積極證據足以證明被告有何詐欺取財犯行，本案被告犯罪嫌疑尚
    有不足，爰依法為無罪判決之諭知。
據上論斷，應依刑事訴訟法第三百四十三條、第三百零一條第一項，判決如主文。
中    華    民    國      九十一      年       九      月     十八    日
                                臺灣臺中地方法院刑事第二庭
                                      法  官  陳 如 玲
右正本證明與原本無異。
如不服本判決，應於判決送達後十日內向本院提出上訴狀，上訴於臺灣高等法院臺中
分院( 須附繕本 )。
                                      書記官
中    華    民    國      九十一      年       九      月     二十    日
